【裁判字號】    94,易,2173
【裁判日期】    950322
【裁判案由】    妨害公務
【裁判全文】
臺灣臺北地方法院刑事判決              94年度易字第2173號
公  訴  人  臺灣臺北地方法院檢察署檢察官
被      告  甲○○  79歲民.
上列被告因妨害公務案件，經檢察官提起公訴（九十四年度偵字
第二一四０九號），本院判決如下：
    主  文
甲○○於公務員依法執行職務時，當場侮辱，累犯，處拘役伍拾
捌日，如易科罰金，以參佰元折算壹日。
    事  實
一、甲○○前有多次妨害公務前科，民國九十一年間又因誣告案
    件經本院以九十一年度訴字第七二號判決有期徒刑三月，並
    經臺灣高等法院、最高法院分別以九十一年度上訴字第二一
    六三號、九十一年度台上字第六三０一號判決駁回上訴確定
    ，於九十二年七月十五日執行完畢；再於九十三年間因妨害
    公務案件經本院以九十三年度簡字第一四八０號判決有期徒
    刑四月，並經本院第二審合議庭以九十三年度簡上字第一九
    一號判決駁回上訴確定，於九十四年一月二十一日易科罰金
    執行完畢；復於九十四年間先後因妨害公務案件經本院分別
    以九十四年度簡字第三０一號判決拘役五十日（嗣經本院以
    九十四年度簡上字第二三六號判決駁回上訴）、九十四年度
    簡字第一二０六號判決有期徒刑五月確定（均於九十五年二
    月九日易科罰金執行完畢，與被告構成累犯無涉）；又於同
    年間因妨害公務案件，經本院以九十四年度易字第四四號判
    決有期徒刑四月（尚未確定）。詎甲○○另因事於九十四年
    十一月一日下午二時三十分許前往本院聯合服務處詢問，經
    承辦人員對之解說法律條文規定，甲○○仍不滿意，當場大
    聲咆哮而影響法院之秩序與安全，經聯合服務處人員通知法
    警乙○○、康來勝、林茂生等人前來，惟甲○○仍不聽制止
    繼續咆哮，經法警依法維持法院安全與秩序欲強制將其帶離
    本院聯合服務處時，甲○○竟基於侮辱公務員之意，而在本
    院聯合服務處之不特定多數人得以進出之場所，對於依法執
    行職務之法警乙○○辱罵「操你媽的Ｂ」之三字經，並對之
    臉部吐口水而當場侮辱。
二、案經本院移送臺灣臺北地方法院檢察署檢察官偵查起訴。
    理  由
一、訊據被告甲○○對於在上開時間、地點因事前往本院聯合服
    務處詢問，但因對於承辦人員之解釋不滿意所以發生爭執，
    之後法警來了就將伊帶走等情，雖不否認，惟矢口否認有何
    侮辱公務員犯行，辯稱：伊只有罵莫名其妙而已，法警沒有
    權力抓人，不可以將伊架走，法警是非法逮捕云云。惟查：
  (一)被告確實曾於前揭時間、地點，因不滿聯合服務處科長之解
    釋而口出惡言，並且大罵三字經，經本院法警乙○○、康來
    勝、林茂生等人到場處理，並請被告到法警室休息，在此途
    中，被告一直對法警乙○○罵「操你媽的Ｂ」之三字經，並
    對其臉部吐口水等情，業據證人即前往執行職務之法警乙○
    ○、康來勝、林茂生於偵查中證述綦詳（見偵查卷第十三、
    十四頁、檢察官九十五年二月十六日補充理由書），且其等
    證詞並無顯不可信之情況，依刑事訴訟法第一百五十九條之
    一第二項規定具有證據能力，自得採為認定被告犯罪事實之
    證據，是被告辯稱只有罵莫名其妙，沒有公然侮辱云云，並
    非可採。
  (二)又「地方法院為辦理值庭、執行、警衛、解送人犯及有關司
    法警察事務，置法警；... 其管理辦法，由司法院會同行政
    院定之」、「法警長應依據法院周圍環境，擬定警衛崗哨位
    置與巡邏方式，報請該管長官核定後，編制警衛勤務表，輪
    派法警服行警衛勤務，確保法院之安全與秩序，對於法院內
    消防、治安、衛生清潔等事宜，應協同處理」，法院組織法
    第二十三條第三項、臺灣高等法院暨所屬各級法院法警執行
    職務應行注意事項第三十三點分別定有明文，是法警對於本
    院安全與秩序自有維護之職責與義務。而本院聯合服務處為
    一般民眾自由進出查詢相關法律事項之處所，被告在上開處
    所咆哮已足以影響法院秩序與安全，且被告不聽制止，證人
    乙○○、康來勝、林茂生為維持法院之秩序與安全，將之帶
    離現場，當屬依法執行職務，並無不當，被告辯稱法警沒有
    權力，是非法逮捕云云，委無可採。是被告聲請再行傳喚證
    人乙○○、康來勝、林茂生等人到庭，本院認此部分待證事
    實已臻明瞭無再調查之必要，依刑事訴訟法第一百六十三條
    之二第一項、第二項第三款規定駁回其聲請，併此敘明。
  (三)綜上所述，被告辯解，均無足採，本件事證明確，被告犯行
    已堪認定，應依法論科。
二、按刑法規定之侮辱，係行為人以粗鄙之言語、舉動、文字、
    圖畫侮謾辱罵或為其他輕蔑他人人格之行為已足。被告向依
    法執行職務之公務員即證人乙○○辱罵「操你媽的Ｂ」之三
    字經及吐口水之舉動，係以粗鄙之舉動輕蔑他人人格，而有
    侮辱他人之意，是核被告所為，係犯刑法第一百四十條第一
    項於公務員依法執行職務時當場侮辱罪。又被告前有如事實
    欄所載犯罪科刑，甫於九十四年一月二十一日易科罰金執行
    完畢，有臺灣高等法院被告前案紀錄表在卷可稽，其於五年
    內再犯本件有期徒刑以上之罪，為累犯，應依刑法第四十七
    條規定加重其刑。爰審酌被告前已有多次妨害公務前科，有
    前揭前案紀錄表供參，竟再犯本件，且犯罪後未坦承犯行，
    並無悔意，惟其已為七十九歲高齡之老者，與其犯罪之動機
    、手段、目的及對社會造成之危害等一切情狀，量處如主文
    所示之刑，並諭知易科罰金之折算標準。
據上論斷，應依刑事訴訟法第二百九十九條第一項前段，刑法第
一百四十條第一項、第四十七條、第四十一條第一項前段，罰金
罰鍰提高標準條例第一條前段、第二條，判決如主文。
本案經檢察官張書華到庭執行職務
中    華    民    國    95    年    3     月    22    日
                  刑事第四庭    審判長法  官  劉慧芬
                                      法  官  李家慧
                                      法  官  黎惠萍
上正本證明與原本無異。
如不服本判決，應於判決送達後10日內向本院提出上訴狀 (應抄
附繕本)。
                                      書記官  楊麗娟
中    華    民    國    95    年    3     月    22    日
附錄本案論罪科刑法條全文
刑法第一百四十條第一項
中華民國刑法第一百四十條
(侮辱公務員公署罪)
於公務員依法執行職務時，當場侮辱，或對於其依法執行之職務
公然侮辱者，處六月以下有期徒刑、拘役或一百元以下罰金。
對於公署公然侮辱者亦同。


司法院資訊處製作；財團法人民間司法改革基金會備份。
